【裁判字號】    97,抗,419
【裁判日期】    971204
【裁判案由】    偽造文書
【裁判全文】
臺灣高等法院臺南分院刑事裁定           97年度抗字第419號
抗  告  人  甲○○
上列抗告人因偽造文書案件，不服臺灣嘉義地方法院中華民國97
年11月4日裁定（96年度易字第734號），提起抗告，本院裁定如
下：
    主  文
抗告駁回。
    理  由
一、本件抗告意旨略以：
（一）上訴人潘韻天自第一審訴訟開始，即陳明住所為戶籍地址
      嘉義市○○路272號之1，居所為嘉義市○○路201號10樓
      之5，且並未指定送達代收人，97年10月21日原審裁定命
      被告於送達後5日內補正上訴理由狀，該裁定係只向上訴
      人住所為送達，並由上訴人之母親收受。事實上，上訴人
      長久以來並未實際住在嘉義市○○路272號之1，此住所戶
      籍地址只是偶爾回家而已，而該裁定並未向上訴人之居所
      為送達，所以上訴人無從知悉。又上訴人之母親已80幾歲
      、不識字，那段時間母親身體不適，常臥病在床，在收受
      裁定後，因不識字不解其義，置之未理，並未通知上訴人
      。致使上訴人遲誤期間，未補正上訴理由狀。上訴人發現
      後，立刻補呈上訴理由狀。
（二）再者，上訴人於97年9月23日具狀提起上訴，可見上訴之
      決心，並攸關上訴人權益重大，若僅因些許差池，即駁回
      上訴，則嚴重影響上訴人權益，實太過嚴酷。是請撤銷原
      裁定，更為裁定，恢復上訴人之上訴權等語。
二、按被告、自訴人、告訴人、附帶民事訴訟當事人、代理人、
    辯護人、輔佐人或被害人為接受文書之送達，應將其住所、
    居所或事務所向法院或檢察官陳明，刑事訴訟法第55條第1
    項前段定有明文。又刑事訴訟法第62條規定，送達文書，除
    本章（刑事訴訟法第一編第六章）有特別規定外，準用民事
    訴訟法之規定，而送達於住居所不獲會晤應受送達人者，得
    將文書付與有辨別事理能力之同居人或受僱人，民事訴訟法
    第137條定有明文。
三、經查：本件抗告人即上訴人潘韻天因偽造文書案件，經臺灣
    嘉義地方法院於97年9月8日以96年度易字第734號判決後，
    將判決正本於97年9月15日分別送達至抗告人之住所即嘉義
    市○○路272-1號，由其母親收受，與居所即嘉義市○○路
    201號10樓之5，由抗告人之受僱人代收，有送達證書二紙在
    卷可稽（見原審卷第182頁、第183頁）。嗣因抗告人未於上
    訴期間屆滿後20日內補提上訴理由狀於原審法院，經原審法
    院於97年10月21日以96年易字第734號裁定命抗告人應於裁
    定送達後5日內向原審法院補提上訴理由狀，亦於97年10月
    23日將裁定送達抗告人之戶籍所在地（另送居所：嘉義市○
    ○路201號10樓之5部分如後述），因未獲會晤本人，由送達
    人將文書付與有辨別事理能力之同居人即抗告人之母親，有
    送達證書一紙在卷可稽（見原審卷第189頁），該裁定業已
    合法送達無訛。嗣抗告人仍未按期提出上訴理由狀，原審法
    院遂依刑事訴訟法第362條前段規定，以其上訴違背法律上
    之程式，裁定駁回上訴，核無不合。
四、雖抗告人辯稱原審法院未將補提上訴理由狀之裁定送達抗告
    人陳明之居所地即嘉義市○○路201號10樓之5，為不合法送
    達等語。然觀諸附卷之送達證書及訴訟文件不能送達事由報
    告書（見原審卷第190頁、第191頁），可知原審法院已於97
    年10月23日向抗告人前開居所地付郵送達，因抗告人遷移不
    明，而未收受該裁定，係可歸責個人之事由，且原審亦依法
    向抗告人之住所地送達，是此部分抗告意旨，為不足採。另
    抗告人稱其未與母親同住，且母親不識字、當時身體不適而
    常臥病在床，並未通知抗告人，以致抗告人無從知悉該裁定
    ，而遲誤補提上訴理由狀期間等語，並提出其母親97年11月
    14日診斷證明書為證。查抗告人之母親雖不識字，然參諸卷
    內資料，其曾多次代抗告人與同案被告甲○○收受法院裁定
    、判決，足認其識字與否，不影響其辨別事理之能力，至裁
    定已否轉交，何時轉交，均非所問。從而，抗告人執上揭抗
    告意旨指摘原審裁定不當，尚難認有理由，應予駁回。
五、據上論結，應依刑事訴訟法第412條，裁定如主文。
中    華    民    國    97    年    12    月    4     日
                  刑事第五庭    審判長法  官  楊明章
                                      法  官  顏基典
                                      法  官  楊子莊
以上正本證明與原本無異。
不得再抗告。
                                      書記官  王全龍
中    華    民    國    97    年    12    月    4     日


司法院資訊處製作；財團法人民間司法改革基金會備份。
